臺灣高等法院刑事判決　　　　　　　　　　　　　九十三年度交上易字第一四四號
　　上　訴　人　臺灣臺北地方法院檢察署檢察官
　　被　　　告　甲○○
右上訴人因被告過失傷害案件，不服臺灣臺北地方法院九十三年度交易字第二六號，
中華民國九十三年四月二十日第一審判決（起訴案號：臺灣臺北地方法院檢察署九十
二年度偵字第七一八四號），提起上訴，本院判決如左：
    主  文
上訴駁回。
    事  實
一、甲○○係計程車司機，以駕車載客為業，為從事駕駛業務之人。於民國（下同）
    九十一年八月九日中午十二時三十分許，駕駛車號ＣＪ｜七七六號營業小客車，
    沿臺北市○○○路○段第一車道西往東方向行駛，途經忠孝東路五段、松山路設
    有燈光號誌之交岔路口，原應注意汽車行駛至交岔路口，其行進、轉彎應遵守燈
    光號誌之指示，而當時天候晴朗、日間有自然光線、路面無缺陷、無障礙物、視
    距良好，並無不能注意之情形，詎疏未注意而在左轉專用號誌未亮之前即貿然左
    轉，適有乙○○騎乘車號ＭＴＬ｜八六一號重型機車沿忠孝東路五段東往西遵循
    燈號指示直行駛近該路口，亦應注意騎乘機車應適當控制機車行進，避免突發狀
    況發生，竟能注意而疏未注意，突見甲○○之車違規左轉乃緊急煞車，該機車因
    而失控倒地滑行，在該路口內與甲○○駕駛之營業小客車發生碰撞，致乙○○受
    有兩側遠端橈骨骨折、顏面骨骨折、顴骨骨折、腦震盪、鼻骨骨折、臉部裂傷、
    頭部外傷、上顎骨骨折等傷害。甲○○於肇事後未被有偵查犯罪職權之機關或公
    務員發覺前，即主動向據報到場處理之臺北市政府警察局信義分局交通分隊警員
    坦承肇事接受裁判。
二、案經乙○○訴請台北市政府警察局中正第一分局報告臺灣臺北地方法院檢察署檢
    察官偵查起訴。
    理  由
一、訊據被告甲○○對於右揭犯罪事實迭於偵審時供承不諱，核與告訴人乙○○證述
    之事故發生經過情形相符，復有道路交通事故調查報告表、交通事故談話紀錄表
    、道路交通事故補充資料表、臺北市政府警察局交通警察大隊交通事故分析研判
    表、及現場照片等件在卷可資佐證（見偵查卷第二十七頁至第三十三頁、調偵字
    卷第二十三頁至第三十頁）。而告訴人確因本件事故受有如事實欄所載之傷害等
    情，亦有國立臺灣大學醫學院附設醫院、博愛醫院、臺北市立忠孝醫院出具之傷
    情診斷證明書等件附卷可稽（見偵查卷第十一頁至第十六頁參照）。至告訴人雖
    於原審審理時證稱：「在我越過松山路的中線之後，我發現對向車道的左轉車待
    轉區有停著一台計程車打算要左轉，但我沒有想到該台計程車會違規左轉」、「
    機車滑倒的地方在中線過一點點」等語（見原審卷第三十八頁），指稱當日其騎
    乘機車行駛至肇事路口中心處，方因突見被告違規左轉而失控滑倒云云，惟依卷
    附之道路交通事故調查表之現場圖所示，本件事故兩車碰撞所生之散落物、碎片
    及告訴人機車之煞車痕、刮地痕，均位於肇事路口東北側，尚未達路口中心處，
    且該機車煞車痕起始點距忠孝東路五段東往西車道之停止線約僅有四公尺（該現
    場圖比例尺以一公分代表實際距離二公尺，在圖上測得兩點間之垂直距離約為二
    點三公分），顯見告訴人當日騎乘機車沿忠孝東路五段東往西直行，甫通過肇事
    路口前之停止線即因發現被告駕車違規左轉動態而採取閃煞措施，告訴人陳稱其
    越過肇事路口中心處始發現被告違規駕駛之動態，顯係誤認，附此敘明。
二、按汽車行駛至交岔路口，其行進、轉彎，應遵守燈光號誌之指示，道路交通安全
    規則第一百零二條第一項第一款定有明文，被告為已考領駕照之職業駕駛人，對
    此實難諉稱不知。而依卷附現場照片、道路交通事故調查報告表及肇事路口之號
    誌時相表所載（見調偵字卷第二十二頁參照），肇事路口設有燈光號誌，且忠孝
    東路五段西往東方向有左轉專用號誌，而事發當日天候晴朗、日間有自然光線、
    路面無缺陷、無障礙物、視距良好，並無使被告不能注意遵循號誌指示行車之情
    。且被告於原審審理時亦坦承：伊明知該路口伊行駛方向有左轉專用號誌，伊在
    左轉綠燈尚未亮起就違規左轉云云（見原審卷第三十六頁），顯見被告並未遵循
    號誌指示行進，對本件事故之發生為有過失甚明。至被告嗣後雖辯稱：告訴人當
    日行車速度甚快，亦有過失云云，然告訴人之機車在現場遺留之煞車痕長度僅有
    六．六公尺，有前開現場圖在卷可憑，依中央道路交通安全會報六十一年五月五
    日交督字第０四四四號函送交通處之「汽車煞車距離、行車距離及道路摩擦係數
    對照表」所示，肇事路段為三年以上之乾燥瀝青路面，磨擦係數為０．七，煞車
    痕為六．六公尺，換算告訴人當時行車速度為每小時三十至三十五公里之間，而
    該路段之行車速限為每小時五十公里，有道路交通事故調查報告表一紙在卷可按
    （見偵查卷第三十三頁），告訴人顯然並未超速行駛，是被告辯稱告訴人車速過
    快云云，尚難採信。惟告訴人自承其於兩車碰撞前緊急煞車，因煞車力道過大致
    機車失控倒地滑行，方與被告之營業小客車發生碰撞（見原審卷第三十七頁），
    足證告訴人對本件事故之肇因，亦有駕駛失控之過失，然被告之過失責任，並不
    能因告訴人與有過失而解免，又被告之過失行為與告訴人因本件事故所受傷害間
    ，顯有相當因果關係。綜上所述，本件事證明確，被告犯行堪予認定。
三、被告以駕駛營業小客車載客為業，為從事駕駛業務之人，其因駕駛過失致告訴人
    成傷，核其所為係犯刑法第二百八十四條第二項前段之業務過失傷害罪。被告於
    肇事後未被有偵查犯罪職權之機關或公務員發覺前，即主動向據報到場處理之臺
    北市政府警察局信義分局交通分隊警員坦承肇事，有警制自首調查表在卷可參（
    見偵查卷第三十四頁），為對於未發覺之犯罪自首而接受裁判，應依刑法第六十
    二條前段規定減輕其刑。原審認本件事證明確，因而依刑法第二百八十四條第二
    項前段、第六十二條前段、第四十一條第一項前段，罰金罰鍰提高標準條例第一
    條前段、第二條之規定，並爰審酌被告駕車在交岔路口無視號誌指示貿然行進，
    過失情節嚴重，告訴人所受傷勢非輕，然對本件事故之肇致同有過失，被告囿於
    經濟狀況，迄未能賠償告訴人所受損害等一切情狀，量處被告有期徒刑四月，並
    諭知易科罰金之折算標準。其認事用法，均無違誤，量刑亦稱妥適，檢察官應告
    訴人之請求提起上訴，認被告事後毫無悔改之意，且迄未與告訴人達成和解，賠
    償告訴人之損失，原審量刑顯然過輕云云，指摘原判決為不當，並無理由，應駁
    回之。
據上論斷，應依刑事訴訟法第三百六十八條，判決如主文。
本案經檢察官曾忠己到庭執行職務。
中　　　華　　　民　　　國　　九十三　　年　　　七　　　月　　 十四 　　日
                              臺灣高等法院刑事第十六庭
                                  審判長法  官  許　增　男
                                        法  官  周　煙　平
                                        法  官  謝　靜　恒
右正本證明與原本無異。
不得上訴。
                                        書記官  魏　淑　娟
中　　　華　　　民　　　國　　九十三　　年　　　七　　　月　　 十四 　　日
附錄：本案論罪科刑法條全文
刑法第二百八十四條第二項
從事業務之人，因業務上之過失傷害人者，處一年以下有期徒刑、拘役或一千元以下
罰金，致重傷者，處三年以下有期徒刑、拘役或二千元以下罰金。
